臺灣彰化地方法院刑事判決　　　　　　　 96年度易字第389號
公　訴　人　臺灣彰化地方法院檢察署檢察官
被　　　告　甲○○
上列被告因違反毒品危害防制條例案件，經檢察官聲請簡易判決
處刑（95年度毒偵字第4823號），本院北斗簡易庭認不宜逕以簡
易判決處刑（96年度斗簡字第59號），移由本院改依通常程序審
理，本院合議庭裁定由受命法官獨任進行簡式審判程序，判決如
下：
    主  文
甲○○施用第二級毒品，處有期徒刑肆月，如易科罰金，以新臺
幣壹仟元折算壹日。
    事  實
一、甲○○前於民國95年間曾因施用毒品案件，經本院以95年度
    毒聲字第269號裁定送觀察、勒戒後，認無繼續施用毒品傾
    向，於95年9月12日執行完畢釋放，並由臺灣彰化地方法院
    檢察署檢察官以95年度毒偵緝字第126號、95年度毒偵字第
    3484號為不起訴處分確定。詎仍不知悔改，復基於施用第二
    級毒品甲基安非他命之犯意，於95年11月23日14時許，在彰
    化縣芳苑鄉福海宮之廁所內，以將甲基安非他命置於玻璃球
    內以火燒烤吸食煙霧之方式，施用第二級毒品甲基安非他命
    1次。嗣於同日17時5分許，在彰化縣芳苑鄉○○村○○○段
    154之1號空地前為警查獲，經採集其尿液送驗，結果呈甲基
    安非他命陽性反應，而悉上情。
二、案經彰化縣警察局二林分局報告臺灣彰化地方法院檢察署檢
    察官偵查後聲請簡易判決處刑。
    理  由
一、本件被告甲○○所犯係死刑、無期徒刑、最輕本刑為3年以
    上有期徒刑以外之罪，其於準備程序就前揭被訴事實為有罪
    之陳述，經受命法官告知簡式審判程序之旨，並聽取其與公
    訴人之意見後，本院認無不得或不宜改依簡式審判程序進行
    之處，爰依刑事訴訟法第273條之1第1項、第284條之1，裁
    定本案由受命法官獨任進行簡式審判程序，合先敘明。
二、訊據被告甲○○對於上揭事實坦承不諱，且其於95年11月23
    日20時30分許為警採尿送驗結果，呈甲基安非他命陽性反應
    ，有彰化縣警察局二林分局委託檢驗尿液代號與真實姓名對
    照認證表1紙、詮昕科技股份有限公司濫用藥物尿液檢驗報
    告1紙附卷可憑，足徵被告之任意性自白與事實相符。被告
    前因施用毒品案件，經本院裁定送觀察、勒戒後，認無繼續
    施用毒品之傾向，於95年9月12日執行完畢釋放，並由臺灣
    彰化地方法院檢察署檢察官以95年度毒偵緝字第126號、第
    3484號為不起訴處分確定等情，有臺灣彰化地方法院檢察署
    刑案資料查註紀錄表、臺灣高等法院被告全國前案紀錄表各
    1份在卷可考，是被告於觀察、勒戒執行完畢釋放後，5年內
    再犯本件毒品危害防制條例第10條之罪，事證明確，其犯行
    洵堪認定，應予依法論科。
三、按甲基安非他命係毒品危害防制條例所定之第二級毒品，不
    得非法施用。核被告所為，係犯毒品危害防制條例第10條第
    2項之施用第二級毒品罪。其為供施用而持有第二級毒品之
    低度行為，應為施用之高度行為所吸收，不另論罪。爰審酌
    被告曾因施用毒品經執行觀察、勒戒後，仍未能戒斷其施用
    毒品之惡習，再犯本件施用毒品犯行，足見其雖經觀察、勒
    戒之治療程序，猶未能戒絕毒品而再次施用，惡行非輕，顯
    未能善體國家設置觀察、勒戒機構，協助毒品施用者戒除毒
    癮之良法美意，惟念及施用毒品本質上係戕害自身健康之行
    為，尚未嚴重破壞社會秩序或侵害他人權益，及其施用第二
    級毒品甲基安非他命之次數，犯罪之動機、目的、所生危害
    及犯罪後坦承犯行，態度尚屬良好等一切情狀，量處如主文
    所示之刑，以示懲儆。
四、另臺灣彰化地方法院檢察署96年度毒偵字第888號、1154號
    併辦意旨各略以：被告分別於95年12月15日16時許及96年1
    月23日8時許，在彰化縣芳苑鄉福海宮之廁所內，施用第二
    級毒品甲基安非他命各1次，嗣分別於95年12月15日19時許
    及96年1月24日9時許為警查獲，因均認被告涉有施用第二級
    毒品甲基安非他命之犯行，且施用毒品具有成癮性，必然是
    反覆為之，被告此部分犯行與前揭論罪科刑業經起訴之施用
    第二級毒品犯行間，屬於包括一罪之集合犯，應移送本院併
    案審理等語。惟按刑法第56條連續犯之規定業於94年1月7日
    修正公布刪除，並於95年7月1日施行，而依新法對於上開反
    覆實施犯罪模式之對應處置，除合於「接續犯」或「包括一
    罪」之情形外，則僅能依數罪併罰之規定個別處斷。而依最
    高法院86年臺上字第3295號判例意旨，數行為於同時同地或
    密切接近之時地實施，侵害同一之法益，各行為之獨立性極
    為薄弱，依一般社會健全觀念，在時間差距上，難以強行分
    開，在刑法評價上，以視為數個舉動之接續施行，合為包括
    之一行為予以評價，較為合理，方屬接續犯之範疇，足見「
    接續犯」之成立，係以時、空密接性為前提要件，即透過對
    於同一法益之同種類侵害行為繼續不間斷之實行，業已稀釋
    個別行為之獨立性，致使刑法評價時將之視為單一、整體之
    犯罪行為，以符合社會一般人對於行為概念之認知，並與行
    為人之犯罪目的相互結合；至於學理上「包括一罪」概念中
    ，與施用毒品之犯罪型態較有關聯者，應屬「集合犯」之態
    樣，此即依一般社會通念，特定犯罪行為具有反覆實施之特
    性，立法者於制定刑罰法律之初，亦已認知該種行為類型之
    反覆性，而有意藉由法條中客觀構成要件之行為要素，涵括
    上開具有反覆實施特性之數個犯罪行為，仍僅接受一次刑法
    之評價為已足；然施用毒品犯罪，或為零星偶一之施用，是
    自難認立法者於制定刑罰法律之初，已認知該種行為類型之
    反覆性，且有意藉由法條中客觀構成要件之行為要素，涵括
    上開具有反覆實施特性之數個犯罪行為。況實務上最高法院
    歷來僅將專以觸犯該等法條之罪，為其日常生活之職業者之
    常業犯，認為其性質上屬多數行為之集合犯，在法律上將之
    擬制為一罪（即學理上稱之實質上一罪）（參照最高法院92
    年度臺上字第5115號、92年度臺上字第4959號、93年度臺上
    字第36 09號、94年度臺上字第4567號等裁判意旨），而本
    次刑法修正既依據「刑罰公平原則」之考量，刪除有關連續
    犯之規定，並將含有連續犯性質之常業犯一併全數刪除（參
    見刑法修正草案總說明），則再以集合犯之概念評價多數施
    用毒品之行為，即有不當。另查本案被告施用甲基安非他命
    之時間，與併案部分所述之施用時間，其間並無任何證據足
    資證明被告有接續施用甲基安非他命之情形，上開移送併案
    施用甲基安非他命之犯行與經起訴論罪部分之犯行間，明顯
    可分而具有獨立性，自核與前揭最高法院86年臺上字第3295
    號判例所稱「數行為於同時同地或密切接近之時地實施」之
    特性並不相符，已難認合於「接續犯」之前提要件，又不能
    依「集合犯」逕將被告上開施用甲基安非他命之犯行論以「
    包括一罪」，已如前述。準此，檢察官移送併案審理部分之
    被告所為，既應依新法處斷，而其施用甲基安非他命之犯行
    至少將被評價為2個以上獨立行為，自當論以數罪而分論處
    罰，是此部分應退由檢察官另行處理。
據上論斷，應依刑事訴訟法第452條、第273條之1第1項、第299
條第1項前段，毒品危害防制條例第10條第2項，刑法第11條前段
、第41條第1項前段，判決如主文。
本案經檢察官吳曉婷到庭執行職務。
中　　華　　民　　國　　96　　年　　4 　　月　　17　　日
                  刑事第二庭          法  官  尚安雅
以上正本證明與原本無異。
如不服本判決，應於判決送達後十日內向本院提出上訴狀 (須附
繕本 )。
中　　華　　民　　國　　96　　年　　4 　　月　　19　　日
                                      書記官  黃家宏
附錄本案論罪科刑法條全文：
毒品危害防制條例第10條
施用第一級毒品者，處 6 月以上 5 年以下有期徒刑。
施用第二級毒品者，處 3 年以下有期徒刑。
